臺灣臺中地方法院刑事判決
111年度訴字第368號
公  訴  人  臺灣臺中地方檢察署檢察官
被      告  林琮育


法扶律師    林柏劭律師
上列被告因殺人未遂案件，經檢察官提起公訴（110年度偵字第3
7578號），本院判決如下：
    主    文
本件公訴不受理。
    理    由
一、公訴意旨略以：被告林琮育於民國110年10月2日12時3分許
    ，在臺中市○區○○○道0段0號臺中火車站2樓平台處，於飲用
    酒類後因細故與告訴人許健成發生口角爭執，因而心生不滿
    ，其明知手持刀械揮砍人之頭部等重要部位，在客觀上會產
    生致人於死之結果，仍基於殺人之不確定故意，於告訴人起
    身欲離開現場，先尾隨告訴人至前開大平台靠近出口處後，
    隨即以右手持客觀上可供兇器使用之黑色牧馬人軍刀1把，
    朝告訴人頭部砍殺，告訴人見狀閃避抵擋，惟因閃避不及，
    告訴人之頭部及左手小指仍遭被告砍傷，致告訴人受有頭部
    其他部位撕裂傷、左側小指未伴有異物之撕裂傷等傷害，告
    訴人即逃離現場，並向警方報案，始倖免於難。嗣經警方到
    場後，被告主動交付上開軍刀乙把（含刀鞘）予警方查扣，
    而循線查獲上情。
二、按告訴或請求乃論之罪，未經告訴、請求或其告訴、請求經
    撤回或已逾告訴期間者，應諭知不受理之判決，刑事訴訟法
    第303條第3款定有明文；且告訴乃論之罪，告訴人於第一審
    辯論終結前得撤回其告訴，法院審理後認被告並無殺人故意
    ，變更檢察官起訴法條，改依刑法第277條第1項之傷害罪處
    斷，該條項之罪，依同法第287條前段規定須告訴乃論，既
    經告訴人具狀撤回告訴，自應諭知不受理之判決（最高法院
    47年台非字第41號判例意旨參照）。次按刑事判決得就起訴
    之犯罪事實變更檢察官起訴所引應適用之法條者，以科刑或
    免刑判決為限，檢察官以殺人未遂起訴，經原審審理結果，
    認為被告所犯實為傷害罪，未經合法告訴或於第一審言詞辯
    護終結前撤回告訴，則於判決理由欄敘明其理由，逕依刑事
    訴訟法第303條第3款諭知不受理判決即可，尚無適用同法第
    300條之餘地(最高法院71年度台上字第6600號刑事判決意旨
    可參）。
三、又按犯罪事實應依證據認定之，無證據不得認定犯罪事實，
    刑事訴訟法第154條第2項定有明文。刑事訴訟上證明之資料
    ，無論其為直接或間接證據，均須達於通常一般之人均不致
    有所懷疑，而得確信其為真實之程度，始得據為有罪之認定
    ，若其關於被告是否犯罪之證明未能達此程度，而有合理懷
    疑之存在，致使無從形成有罪之確信，根據「罪證有疑，利
    於被告」之證據法則，即不得遽為不利被告之認定；其以情
    況證據（即間接證據）斷罪時，尤須基於該證據在直接關係
    上所可證明之他項情況事實，本乎推理作用足以確證被告有
    罪，方為合法，不得徒憑主觀上之推想，將一般經驗上有利
    被告之其他合理情況逕予排除（最高法院76年台上字第4986
    號、32年上字第67號判例意旨參照）。另按殺人未遂與傷害
    罪之區別，端視行為人有無殺人犯意為斷；殺人犯意之存否
    ，乃個人內在之心理狀態，惟有從行為人之外在表徵及其行
    為時之客觀情況，依經驗法則審酌判斷，而被害人傷痕之多
    寡、受傷處所是否為致命部位、傷勢輕重程度、行為人下手
    情形、使用之兇器種類、與被害人曾否相識、有無宿怨等情
    ，雖不能執為區別殺人與傷害之絕對標準，然仍非不得盱衡
    審酌事發當時情況，深入觀察行為人之動機、行為人與被害
    人之衝突起因、行為當時所受之刺激，視其下手情形、力道
    輕重、攻擊部位、攻擊次數、手段是否猝然致被害人難以防
    備，佐以行為人所執兇器、致傷結果、雙方武力優劣，暨行
    為後之行為等情狀予以綜合觀察，論斷行為人內心主觀之犯
    意（最高法院109 年台上字第1520號裁判意旨參照）。
四、公訴意旨認被告涉犯上開殺人未遂罪嫌，無非係以：證人即
    告訴人許健成於警詢中之指訴、扣押筆錄、扣押物品目錄表
    、扣案軍刀翻拍照片1張、職務報告、監視器錄影光碟1片、
    監視器翻拍照片22張、告訴人受傷照片1張澄清綜合醫院診
    斷證明書、急診病歷、急診護理評估表及被告於警詢及偵查
    中之供述等為其主要論據。
五、訊據被告固坦認案發當日與告訴人許健成發生口角後，持黑
    色牧馬人軍刀1把擊打告訴人，致其受有受有頭部其他部位
    撕裂傷、左側小指未伴有異物之撕裂傷等傷害，然堅決否認
    有何殺人之故意，辯稱：當時伊以為告訴人要從包包中拿刀
    出來，伊才回去拿刀，告訴人朝伊走過來手動了一下，伊以
    為告訴人要拿刀刺伊，伊才拿刀打告訴人，刀沒有出鞘，伊
    沒有殺人故意等語。辯護人則以：被告與告訴人素不相識，
    並無仇恨，並有共同友人「阿川」，時無致告訴人於死之意
    思，被告長期流浪，為防身使攜帶該軍刀1把，然未從到套
    中抽出，且係隨意揮打，於擊中告訴人後亦未再追擊猛攻，
    難認有何殺人故意，故被告之行為至多僅涉及傷害罪責，且
    被告已與告訴人達成和解並由告訴人於偵查中依法撤回告訴
    在案，自應為不受理判決之諭知等語，為被告辯護。
六、經查：
　㈠被告於110年10月2日12時3分許，在臺中市○區○○○道0段0號臺
    中火車站2樓平台處，於飲用酒類後因細故與告訴人發生口
    角爭執，因而心生不滿，於告訴人起身欲離開現場，先尾隨
    告訴人至前開大平台靠近出口處後，隨即以右手持黑色牧馬
    人軍刀1把，朝許告訴人擊打，告訴人見狀閃避抵擋，惟因
    閃避不及，告訴人之頭部及左手小指仍遭被告砍傷，致告訴
    人受有頭部其他部位撕裂傷、左側小指未伴有異物之撕裂傷
    等傷害等情，業經被告坦認不諱（見臺灣臺中地方檢察署11
    0年度偵字第37578號卷《下稱偵卷》第37至39頁、第107至110
    頁、本院卷第第63至67頁、第79至88頁、第143至172頁），
    核與證人即告訴人許健成於警詢及本院審理時之證述情節相
    符（見偵卷第41至43頁、本院卷第143至172頁），並有員警
    職務報告、被告酒精測定紀錄表、臺中市政府警察局第三分
    局扣押筆錄、扣押物品目錄表、扣押物品收據〔執行時間：1
    10年10月2日12時35分至12時35分；執行處所：臺中市○區○○
    ○道○段0號〕、監視器影像翻拍照片共23張、刑案現場照片共
    3張、臺灣臺中地方檢察署110年度核交字第3630號卷、臺中
    市政府警察局第三分局110保管字第4589號扣押物品清單、
    扣押物品照片、臺中市政府警察局第三分局中市警三分偵字
    第11000481971號及其所附告訴人澄清綜合醫院診斷證明書
    及急診資料、臺中市政府警察局第三分局中市警三分偵字第
    1110010621號函及其所附員警年籍資料、蒐證影像1份、111
    年院保字第363號扣押物品清單、本院監視錄影勘驗筆錄、
    本院現場密錄器勘驗筆錄、澄清綜合醫院澄高字第1110196
    號函及其所附告訴人病歷資料乙份、告訴人傷勢照片2張及
    扣案物勘驗結果附卷可稽（見臺灣臺中地方檢察署110年度
    偵字第37578號卷《下稱偵卷》第35頁、第45頁、第47至53頁
    、第55至75頁、第77至79頁、臺灣臺中地方檢察署110年度
    核交字第3630號卷《下稱核交卷》第5頁、第11頁、第15至23
    頁、本院卷第51至52頁、第57頁、第97至99頁、第100至103
    頁、第107至109頁、第111至113頁、第165頁），此部分事
    實洵堪認定。
  ㈡本件被告何以持黑色木馬人軍刀1把擊打告訴人之原因，證人
    即告訴人許健成於警詢時證稱：「我當時去二摟平台遇到我
    認識游民，當時我拿新臺幣100元要拿給B電梯前遊民(綽號
    ：阿川)去買三罐米酒請他們(阿川、阿貴)，A區有名戴帽子
    白頭髮歐巴桑她當時向我喊說：伊(指林琮育)也要喝，後我
    不理她。後來我米酒喝不太下去，我又去買冰塊加進去米酒
    裡喝了一杯。後來我又從包裹中拿出一件短褲給阿川，我就
    離開了。林琮育當時大喊了一聲(沒有指名道姓)，我當時因
    近視看不清楚，我沒有理他繼續收拾東西，林琮育說他在喊
    阿川，他就朝走過來故意找我麻煩，我當時收拾完東西就要
    來離開，林琮育拿東西朝我攻擊，我拿黑色公事包檔住，傷
    到左手小拇指，第一次在B區、C區中間我不慎被他追砍到，
    傷到左額頭後面一直流血擋住傷口後再至鐵路所報案。」等
    語(見偵卷第42頁)，於本院審理時證稱：「我在案發前與被
    告不認識，之前我也曾在火車站逗留，在火車站看過他，但
    沒有講話。…『半khia-khang』（台語），故意找麻煩，後來
    就叫我跟他說對不起，我就是不說。…從頭到尾我都在收東
    西，沒有理他。」等語(見本院卷第151至152頁)，被告則供
    稱：「為今日12點多在我平常睡覺地方【臺中火車站二樓大
    平台(臺中市○區○○○道○段0號)A月台】約兩三步遠較一名我
    認識的遊民(綽號阿川)，然後許健成就向我說：『你現在是
    在叫我嗎(閩南語、語氣不善)』，我回答說我在叫阿川(閩南
    語)不是叫他，他就很臭屁回答我說『現在要怎樣?要吵架嗎?
    (閩南語)』」。後來他先右手徒手先朝我臉上揍，我當時想
    拿地上酒瓶打他，但地上沒有酒瓶，我想說我包包剛好有刀
    子(帶有刀套，未拔出)，所以就拿刀子攻擊他兩次。」、「
    我在跟其他一起流浪的人聊天，話題講到一個人，我就叫他
    ，個人有喝酒就說『你現在在叫我』，我就問他你叫阿川嗎，
    但他不是我認識的人，他覺得我是在叫他，我跟他解釋我不
    是在叫他，是在叫阿川，他那邊有行李，我以為他拿東西要
    跟我吵架，而且我問他話，他不理我，感覺很不屑，我以為
    他要先動手，所以我才回去拿刀子，因為刀子有皮套，我以
    為他也有拿東西，我沒有把皮套抽出來，就直接要嚇他，我
    就拿刀背往他的臉揮過去，他要還手，我被他打到有點挫傷
    ，我就再拿刀背打了他2、3下，之後他就跑掉並報警」等語
    (見偵卷第38頁、偵卷第108頁)，足見此前被告與告訴人互
    不相識，至多因曾經同在臺中火車站逗留而見過彼此，當日
    係因普通口角而引發紛爭，雙方並無深仇大恨，衡情被告應
    無致告訴人於死之動機。
  ㈢被告持刀攻擊後，告訴人受有頭部其他部位撕裂傷（傷口縫
    合9針）、左側小指未伴有異物之撕裂傷等傷害，有臺中市
    政府警察局第三分局中市警三分偵字第11000481971號及其
    所附告訴人澄清綜合醫院診斷證明書及急診資料在卷足憑（
    見核交卷第15至23頁）。且經本院調取告訴人就診時之傷勢
    照片以觀，告訴人傷處首尾窄而中間寬，且傷口邊緣光滑，
    顯見係遭尖銳物品割傷，有澄清綜合醫院澄高字第1110196
    號函及其所附病歷資料乙份、告訴人傷勢照片2張附卷足佐
    （本院卷第107至113頁），固足認告訴人所受傷勢係尖銳物
    品所致，然查，證人即告訴人許健成於本院審理時證稱：「
    （被告追著你的時候有無拿什麼東西？）他手中有拿東西，
    那時候我顧著擋，沒有多餘的時間看是什麼。（他拿那個東
    西有無對你揮舞？）有。（你有無受傷？）有。（你受傷的
    部位在哪裡？）左手手指跟左邊額頭。（他拿手上的東西對
    你揮舞幾次？）忘記了，他對我揮舞一次以上。（是否都是
    對著你的頭部？證人許健成答一次是手、一次是頭，因為我
    手上有東西，拿那個東西擋。）…（被告當時揮舞的動作是
    如何？）不了解，我光閃而已，沒有多餘的時間記這個。」
    等語(見本院卷第147至148頁)，顯見告訴人因忙於阻擋被告
    之攻勢，並未看清被告手持何物朝其攻擊，亦無從知悉該軍
    刀有無出鞘。又經本院職權勘驗事發現場臺中火車站之監視
    器錄影畫面，勘驗結果如附件所示，並有本院勘驗筆錄在卷
    可憑（見本院卷第83至84頁、第97至99頁），依勘驗結果以
    觀，被告先後三次以右手持刀，以由上往下之方式分別朝告
    訴人及告訴人頭部揮擊共3次，惟因攝影機距離較遠，無法
    清楚看見被告所持刀上是否有刀鞘，是尚無積極之客觀證據
    可證被告確實將刀抽出刀鞘。而被告堅稱其未將上開軍刀取
    出刀鞘等語，核與證人王三貴於本院審理時證稱：「吵架吵
    一吵，我沒注意在吵什麼，可是他(指被告)走回去拿東西時
    ，我有看到，他起來揮舞我也有看到，他是用砸的，根本不
    是用砍的。…他那東西像刀又不像刀，我看他拿起來用的而
    己，因為刀要抽出來。(你有看到他有抽的動作嗎？)沒有。
    …（證物刀子上是否有刀鞘，當時你是否看得出來？）看得
    出來有刀鞘。（你的意思是看得出來被告取的物品是有殼的
    ，他的刀沒有從殼中取出來？）是。」等語相符（見本院卷
    第158至159頁、第164頁）。再經本院當庭勘驗扣案黑色木
    馬人軍刀1把，勘驗結果為：「牧羊人軍刀顏色為黑色，刀
    柄處有四個圓形指扣，刀刃處長17公分，刀柄長13公分，扣
    案物上有帆布黑色材質之刀鞘，可供上開牧羊人軍刀刀刃部
    分置入，刀柄部分會露出，刀鞘靠近尖端部分破損裂開，裂
    開處長3.5 公分，導致放置內之軍刀刀刃處會露出，刀柄及
    刀刃均為金屬材質，刀柄部分有塑膠握把包住供使用。並就
    扣案物整體拍照附卷。」，有本院審理程序筆錄及扣案物照
    片附卷可參(見本院卷第165頁、第181至183頁)，是被告持
    該刀擊打告訴人時，縱未將軍刀自刀鞘中取出，刀刃突出於
    刀鞘之部分仍可能造成尖銳創口；復上開軍刀之刀刃長17公
    分，而告訴人所受左額、左小指撕裂傷之分別為50.5公分
    及0.11公分等情，有澄清綜合醫院澄高字第1110196號函及
    其所附病歷資料乙份附卷足佐（本院卷第107至109頁），告
    訴人之傷口顯然均遠較該軍刀之刀刃長度短且淺，若被告果
    持未以刀鞘包裹之軍刀擊打告訴人，在告訴人未及阻擋之狀
    況下，告訴人恐受更嚴重之傷害，是依「罪證有疑，利於被
    告」之證據法則，應為有利被告之認定，即認被告係持以刀
    鞘包裹之黑色木馬人軍刀1把擊打告訴人。
  ㈣又告訴人因被告之攻擊而受有上揭傷勢已如前述，而頭部雖
    是人體重要部位，惟依上開傷勢以觀，傷口尚屬短淺，可見
    被告持以擊打告訴人之力道非重，且除上開2處傷勢外，告
    訴人並未受有其他傷害，再被告持前述以刀鞘包裹之黑色牧
    馬人軍刀擊打告訴人乙節，業經本院認定如前，足見被告僅
    有出手教訓告訴人，而未有致告訴人於死之意思。復依前開
    勘驗結果顯示，被告當日雖曾持刀在後追趕告訴人並擊打其
    頭部，然於畫面時間12至4分5秒時被告尾隨告訴人朝畫面右
    方離去，已無法窺見後續2人間之互動，證人即告訴人許健
    成於本院審理時證稱：「（後來他揮舞、你有擋，這件事情
    如何結束？誰先走開，誰先停手？）我整個頭部都是血，我
    就慢慢走到火車站，他有沒有追上來我沒有看到。…（你覺
    得被告拿東西攻擊你是否要讓你死？）沒有，他沒有那種心
    態，如果他要讓我死，傷勢不會這麼輕，我被他劃傷之後，
    自己慢慢走，他如果要讓我死，追上來給我一刀我就死了。
    」等語(見本院卷第148頁、第155頁)，顯見被告見告訴人頭
    部受傷流血後，已放棄繼續傷害告訴人，益徵被告主觀上應
    係出於傷害之犯意而為，客觀上亦僅造成傷害之結果，自不
    宜以告訴人之頭部受有前開傷害，即率爾推斷被告有殺人之
    直接故意或間接故意。
  ㈤綜上所述，衡量被告犯罪之動機、與告訴人滋生衝突的起因
    、其持以攻擊告訴人之工具、手段、部位、力道及過程，併
    參考告訴人之傷勢程度等綜合研判後，難認被告有殺害告訴
    人之直接故意或間接故意。此外，復查無其他積極證據足認
    被告有起訴書所指之殺人故意，是被告應係以傷害之犯意為
    上開犯行，是檢察官認被告應負殺人未遂罪責，尚有誤解。
七、綜上所述，被告所為，應係犯刑法第277條第1項之傷害罪，
    依同法第287條前段規定，即須告訴乃論。茲因告訴人與被
    告達成和解，並當庭具狀撤回告訴，有和解書、刑事撤回告
    訴狀在卷可稽（見偵卷第111頁、本院卷第177頁），揆諸前
    開說明，本件告訴既已撤回，自應就此部分為諭知不受理之
    判決。又因此部分並非為科刑或免刑判決，本院無庸另予變
    更起訴法條，併予指明。
據上論斷，應依刑事訴訟法應依刑事訴訟法第299條第1項前段、
第303條第3款，判決如主文。
本案經檢察官陳旻源提起公訴，檢察官藍獻榮到庭執行職務。
中　　華　　民　　國　　111 　年　　8 　　月　　29　　日
                  刑事第十八庭  審判長法  官  李昇蓉
　　　　　　　　　                    法  官  李依達
　　　　　　　　　                    法  官  侯驊殷
以上正本證明與原本無異。
如不服本判決應於收受送達後20日內向本院提出上訴書狀，並應
敘述具體理由；其未敘述上訴之理由者，應於上訴期間屆滿後20
日內向本院補提理由書（均須按他造當事人之人數附繕本）「切
勿逕送上級法院」。
告訴人或被害人如不服判決，應備理由具狀向檢察官請求上訴，
上訴期間之計算，以檢察官收受判決正本之日起算。
                                      書記官  張晏齊
中　　華　　民　　國　　111 　年　　8 　　月　　29　　日
附件：
一、光碟名稱「0000000火車站2樓殺人未遂案」之光碟內檔名「
    CH00 0000-00-00 00 00 00 000.avi」之影像檔。
    檔案總長：10分00秒（畫面左上方時間為0000-00-00 00:00
    :04至12:10:03，以下播放時間均相同）
二、勘驗結果如下：
  ㈠畫面時間12時03分00秒至12時03分46秒
    與本案無關，故省略。
  ㈡畫面時間12時03分46秒至12時03分47秒
    告訴人向畫面左方轉身離開，被告尾隨被害人其後。
  ㈢畫面時間12時03分48秒至12時4分05秒
    畫面時間12時03分49秒，被告跳起來踢告訴人。畫面時間12
    時03分50秒，告訴人被踢之後回過頭，往被告走近一步。畫
    面時間12時03分52秒，被告以右手持刀由上向下朝告訴人揮
    擊。畫面時間12時03分53秒至畫面時間12時03分58秒，告訴
    人轉身向畫面右方離去，被告尾隨被害人其後。畫面時間12
    時03分58秒至畫面時間12時4 分00秒，被告向前加速追趕告
    訴人，並以右手持刀由上往下朝告訴人頭部揮擊，告訴人以
    公事包阻擋。畫面時間12時4 分01秒至畫面時間12時4 分04
    秒，被告以右手持刀由上往下朝告訴人頭部揮擊，告訴人向
    後躲避，並以舉起左手阻擋。畫面時間12時4 分05秒，告訴
    人朝畫面右方離去，被告仍尾隨其後。
  ㈣畫面時間12時4分06秒至12時10分03秒
    後與本案無關，故省略。
    因攝影機距離較遠，無法清楚看見被告所持刀上是否有刀鞘
    。